【裁判字號】    90,台非,385
【裁判日期】    901123
【裁判案由】    違反毒品危害防制條例
【裁判全文】
最高法院刑事判決                                  九十年度台非字第三八五號
    上訴人  最高法院檢察署檢察總長
    被  告  甲○○
右上訴人因被告違反毒品危害防制條例案件，對於台灣高等法院台中分院中華民國九
十年四月二十五日第二審確定判決（九十年度上訴字第五二四號，起訴案號：台灣台
中地方法院檢察署八十九年度毒偵字第四三七八、五八○五號），認為違法，提起非
常上訴，本院判決如左：
    主  文
原判決及第一審判決均撤銷。
甲○○連續施用第一級毒品，處有期徒刑玖月；又連續施用第二級毒品，處有期徒刑
柒月。應執行有期徒刑壹年貳月。
    理  由
非常上訴理由稱：「按判決不適用法則或適用不當者，為違背法令，刑事訴訟法第三
百七十八條定有明文。又受有期徒刑之執行完畢，或受無期徒刑或有期徒刑一部之執
行而赦免後，五年以內再犯有期徒刑以上之罪者，始為累犯，刑法第四十七條亦有明
文。本件台灣高等法院台中分院以被告曾於八十六年間，因違反麻醉藥品管理條例案
件，經法院判處有期徒刑六月確定，於八十七年六月四日執行完畢，猶不知悔改，於
八十九年八月九日起至同年十一月十五日止，連續施用第一級、第二級毒品，維持第
一審依累犯之規定判處有期徒刑一年四月之判決，惟被告另於八十六年九月二十四日
違反肅清煙毒條例案件，經判處有期徒刑三年六月確定，經裁定定其應執行之刑，至
九十年十月十八日始為刑期終日，被告於八十八年十一月十九日假釋出獄（參見台灣
彰化地方法院檢察署八十七年度執更字第五六八號及八十九年度執更字第一三三六號
卷），犯本罪之時間，係在假釋期間，其所受有期徒刑之處罰尚未執行完畢，法院竟
依累犯之規定判刑，自有判決適用法則不當之違法。原判決駁回被告之上訴，維持第
一審法院之判決，其判決自亦違背法令。案經確定，爰依刑事訴訟法第四百四十一條
、第四百四十三條提起非常上訴，以資糾正」等語。
本院按累犯之成立，以曾受有期徒刑之執行完畢，或受無期徒刑或有期徒刑一部之執
行而赦免後，五年以內再犯有期徒刑以上之罪為要件。如在假釋中因故意更犯罪，受
有期徒刑以上刑之宣告者，依刑法第七十八條第一項之規定，既應撤銷其假釋，則其
刑罰尚未執行完畢，自無由成立累犯。本件原確定判決認定：被告甲○○曾於民國八
十六年間，因違反麻醉藥品管理條例案件，經第一審法院（台灣彰化地方法院）判處
有期徒刑六月，並於八十七年六月四日執行完畢，復基於概括之犯意，自八十九年八
月九日起，至同年十一月十五日止，連續多次在其彰化縣彰化市○○路○段五一二巷
一號住處，施用第一級毒品海洛因；另基於概括之犯意，於同一期間，在同址連續多
次施用第二級毒品安非他命。嗣為警於八十九年十一月十五日查獲，經第一審法院以
八十九年度毒聲字第四四六九號裁定送觀察、勒戒後，認有繼續施用毒品之傾向等情
。因而維持第一審論被告以連續施用第一級毒品，累犯，處有期徒刑拾月；又連續施
用第二級毒品，累犯，處有期徒刑捌月。定其應執行之刑為有期徒刑壹年肆月之判決
，駁回被告之第二審上訴，原無不合。惟查被告於八十六年間，除因違反麻醉藥品管
理條例案件，經第一審法院以八十六年度易字第一五一六號判處有期徒刑六月確定外
，另因竊盜及施用毒品罪，分別經第一審法院以八十六年度訴字第一○四號及原審法
院以八十六年度上訴字第一六八七號判決，各判處有期徒刑三月、有期徒刑三年六月
確定。上開三罪，並經原審法院於八十七年二月二十四日，以八十七年度聲字第一五
一號裁定，定其應執行之刑為有期徒刑三年十月；嗣經發監執行，於八十八年十一月
十九日假釋出獄，假釋期間至九十年十月十八日始行屆滿。以上各情有台灣桃園地方
法院檢察署刑案資料查註紀錄表在卷可考（見毒偵字第四三七八號卷第七至九頁），
並有台灣彰化地方法院檢察署檢察官八十八年七月十六日八十七年度執更己字第五六
八號執行指揮書可稽。是本件被告前揭連續施用第一級毒品及連續施用第二級毒品等
二罪，均係在前案假釋期中所犯，依首引說明，自無成立累犯之可言，第一審竟均論
以累犯並加重其刑，自有適用法則不當之違背法令；原審不加糾正，予以維持，同屬
違法。案經確定，且於被告不利，非常上訴意旨，執以指摘，為有理由。應由本院將
原判決及第一審判決均撤銷，另行判決並定其應執行之刑，如主文第二項所示，以資
救濟。
據上論結，應依刑事訴訟法第四百四十七條第一項第一款，毒品危害防制條例第十條
第一項、第二項，刑法第十一條前段、第五十六條、第五十一條第五款，判決如主文
。
中      華      民      國     九十     年     十一     月    二十三    日
                              最高法院刑事第十一庭
                                  審判長法官  林  增  福
                                        法官  邵  燕  玲
                                        法官  吳  昆  仁
                                        法官  陳  世  雄
                                        法官  惠  光  霞
      右正本證明與原本無異
                                              書  記  官
中      華      民      國     九十     年     十一     月    二十八    日


司法院資訊處製作；財團法人民間司法改革基金會備份。
